最高法院刑事判決　　　　　　　　　 111年度台上字第4129號
上　訴　人　陳○○（名字、年籍及住所均詳卷）
上列上訴人因家暴妨害性自主案件，不服臺灣高等法院高雄分院
中華民國111 年4月20日第二審判決（110年度侵上訴字第70號，
起訴案號：臺灣橋頭地方檢察署110 年度偵字第2536號），提起
上訴，本院判決如下：
    主  文
上訴駁回。
    理  由
一、按刑事訴訟法第377 條規定，上訴於第三審法院，非以判決
    違背法令為理由，不得為之。是提起第三審上訴，應以原判
    決違背法令為理由，係屬法定要件。如果上訴理由書狀並未
    依據卷內訴訟資料，具體指摘原判決不適用何種法則或如何
    適用不當，或所指摘原判決違法情事，顯與法律規定得為第
    三審上訴理由之違法情形，不相適合時，均應認其上訴為違
    背法律上之程式，予以駁回。
二、本件經原審審理結果，認上訴人陳○○（真實姓名詳卷）有
    原判決事實欄所記載之犯行，因而維持第一審依想像競合犯
    之例，從一重論處上訴人成年人故意對少年犯乘機性交罪刑
    之判決，駁回其在第二審之上訴。已詳敘其調查、取捨證據
    之結果及憑以認定犯罪事實暨如何量刑之得心證理由。從形
    式上觀察，並無足以影響判決結果之違法情形存在。
三、按刑事訴訟法第379 條第12款所謂未受請求之事項予以判決
    ，係指法院對於未經起訴或上訴之事項，或起訴或上訴效力
    所不及之事項而為審判之意，若法院審判之範圍，未越出請
    求之事項，僅認定事實與原請求有所出入，仍屬對於已受請
    求之事項予以判決。又有罪判決對於事實之記載及認定，如
    無礙於特定犯罪事實之同一性，且與犯罪構成要件、刑罰之
    加減、免除等事項之論罪不生影響，亦不足以影響判決本旨
    及結果，因無礙於犯罪事實同一性之認定，自不得據為有未
    受請求之事項予以判決之違法。查本案起訴書就上訴人對甲
    女乘機性交之行為，係記載「陳○○利用甲女酒醉後無意識
    而不能且不知抗拒之情形，將手指伸入甲女內褲內，撫摸甲
    女大陰唇、陰蒂及陰道口，以此方式對甲女為乘機性交行為
    」，而原判決雖就「撫摸」部分改認係「進入」，並載敘為
    「…利用甲女酒醉後無意識而不知抗拒之情形，將手指多次
    伸至甲女內褲內，『進入』甲女大陰唇、陰蒂及陰道口，以
    此方式對甲女為乘機性交行為」等語。然原判決就性交部分
    之認定與起訴事實、罪名之記載，均仍屬刑法第10條第5 項
    性交之範圍內，其同一性並未變動，且為起訴之事項，自無
    上訴意旨所指有未受請求之事項予以判決之違法。況稽之卷
    內經檢察官勘驗上訴人拍攝其乘機性侵甲女之錄影檔案結果
    ，確顯示「拍攝者（按即上訴人）的手指進入甲女陰道內」
    （見偵字第2536號卷第27頁勘驗筆錄），則原判決就此憑以
    認定上訴人係將手指進入甲女陰道口，亦與卷證資料相符。
    上訴意旨指摘原判決就此部分之認定，係對於未受請求之事
    項予以判決云云，要屬誤會，難認係合法上訴第三審之理由
    。
四、刑之量定係法院就個案犯罪為整體之評價，乃事實審法院得
    依職權適法裁量之事項，苟其量刑已以行為人之責任為基礎
    ，並斟酌刑法第57條各款所列情狀，在法定刑度內，酌量科
    刑，無顯然失當或違反公平、比例及罪刑相當原則者，亦無
    偏執一端，致明顯失出失入情形，自不得指為違法。原判決
    依其所認定之上開犯罪事實，並敘明維持第一審審酌上訴人
    利用甲女酒後不知抗拒，以「手指插入」而為性交行為等一
    切情況而為量刑之意旨，並無不合。上訴意旨以原判決執上
    訴人所未為之以手指進入甲女陰道性交之行為為量刑之依據
    ，致影響量刑之輕重，有適用法則不當、理由不備之違法云
    云，係置原判決已明白論斷之事項於不顧，仍執陳詞再事爭
    執，自非適法之第三審上訴理由。
五、綜上，本件上訴係就原審採證認事及量刑之適法職權行使，
    徒以自己說詞任為指摘原判決違法，洵非適法之第三審上訴
    理由。其上訴為違背法律上之程式，應予駁回。
據上論結，應依刑事訴訟法第395條前段，判決如主文。
中    華    民    國   111    年    9     月    28    日
                  刑事第九庭審判長法  官  蔡  彩  貞  
                                  法  官  梁  宏  哲  
                                  法  官  周  盈  文  
                                  法  官  林  庚  棟  
                                  法  官  莊  松  泉  
本件正本證明與原本無異
                                  書記官
中    華    民    國   111    年    10    月    5     日